臺灣高等法院臺中分院刑事裁定　
111年度毒抗字第106號
抗  告  人  
即  被  告  朱泊銓



上列抗告人因違反毒品危害防制條例案件，經檢察官聲請觀察、
勒戒（聲請案號：臺灣南投地方檢察署110年度聲觀字第310號、
110年度毒偵字第791號），不服臺灣南投地方法院中華民國111
年1月4日裁定（110年度毒聲字第398號），提起抗告，本院裁定
如下：
    主  文
抗告駁回。
    理  由
一、抗告意旨略以：抗告人即被告甲○○（下稱抗告人）因長期支
    氣管過敏而頻繁服用甘草止咳水，致體內有過多Opium Tinc
    ture成分，請調查本案於民國110年2月20日下午3時38分所
    採集尿液是否與服用甘草止咳水有關。抗告人自109年7月間
    吸食海洛因後，即未再施用毒品，現亦無毒癮，本案採尿檢
    驗結果僅以檢驗學之常規加以斷定，未考量上開因素可能導
    致檢驗結果之瑕疵，原裁定自有違誤應予撤銷等語。
二、按犯毒品危害防制條例第10條之罪者，檢察官應聲請法院裁
    定，或少年法院（地方法院少年法庭）應先裁定，令被告或
    少年入勒戒處所觀察、勒戒，其期間不得逾2月，毒品危害
    防制條例第20條第1項定有明文。又同條第3項規定，犯第10
    條之罪於觀察、勒戒或強制戒治執行完畢釋放後，3年後再
    犯者，應適用同條第1、2項之規定。且此所謂「3年後再犯
    」，只要本次再犯（不論修正施行前、後）距最近1次觀察
    、勒戒或強制戒治執行完畢釋放，已逾3年者，即該當之，
    不因其間有無犯第10條之罪經起訴、判刑或執行而受影響。
三、經查：
  ㈠本件抗告人基於施用第一級毒品海洛因之犯意，於110年2月2
    0日下午3時38分許為臺灣南投地方檢察署觀護人室採尿前回
    溯26小時(原裁定誤載為96小時，爰逕予以更正）內某時許
    ，在不詳地點，以不詳方式施用第一級毒品海洛因1次等情
    ，雖抗告人矢口否認，然其於前揭時地為觀護人採集之尿液
    檢體，經檢驗結果呈可待因及嗎啡陽性反應一節，有台灣檢
    驗科技股份有限公司110年3月4日濫用藥物檢驗報告、臺灣
    南投地方檢察署施用毒品犯尿液檢體監管紀錄表等在卷可稽
    。又本件台灣檢驗科技股份有限公司出具之濫用藥物檢驗報
    告，係以氣相層析質譜分析之儀器為交叉確認，臨床上足以
    排除偽陽性之可能，足見抗告人之尿液中確有可待因及嗎啡
    之陽性反應。另外，毒品施用後於尿液、血液中可檢出之最
    大時限，一般於尿液中可檢出海洛因之最大時限為26小時，
    此為本院職務上所已知，抗告人之尿液檢體經以GC/MS氣相
    層析質譜儀法檢驗，既呈可待因及嗎啡陽性反應，是抗告人
    上揭施用第一級毒品之犯行，堪以認定。再者，抗告人前因
    施用毒品案件，經裁定送觀察、勒戒，因認無施用毒品之傾
    向，於94年1月14日執行完畢，有臺灣高等法院被告前案紀
    錄表在卷可稽。是抗告人施用毒品之時間，距其最近一次觀
    察、勒戒或強制戒治執行完畢釋放已逾3年，屬現行毒品危
    害防制條例第20條第3項所定「3年後再犯」，不因抗告人曾
    先後多次犯施用毒品罪，經起訴、判刑或執行而受影響。則
    檢察官考量全案情節，爰依毒品危害防制條例第20條第3項
    、第1項聲請裁定送觀察、勒戒，原裁定以檢察官聲請核屬
    有據，而准令抗告人入勒戒處所施以觀察、勒戒，經核並無
    違誤。
　㈡抗告意旨雖以前詞請求撤銷原勒戒裁定。惟抗告人於前揭時
    地所採集之尿液檢體，經檢驗結果呈可待因及嗎啡陽性反應
    ，且經以氣相層析質譜分析之儀器為交叉確認者，檢驗結果
    不致產生偽陽性反應等情，已如上述，是其辯稱檢驗結果僅
    以檢驗學之常規加以斷定等語，自無足採。又國內常用的鎮
    咳藥物如複方甘草合劑錠(或溶液)、綜合感冒藥(含可待因)
    ，因藥物內含有嗎啡或可待因成分，服用後在尿液中會產生
    嗎啡及可待因成分，此與施用海洛因毒品情形相似，但在嗎
    啡與可待因相對含量上，則有所差異，依行政院衛生福利部
    食品藥物管理署96年3月23日管檢字第0960002760號函所載
    ：晟德甘草止咳藥水內有Opium Tincture成分含有嗎啡及可
    待因，依據Liu研究，4位受試者服用晟德甘草止咳水，最高
    單次服用20毫升藥水或連續2天每天3次每次服用15毫升藥水
    ，尿液中嗎啡在超過300ng/ml(陽性閾值)條件時，其濃度為
    可待因之3倍以下，且嗎啡濃度不致超過4000ng/ml，而施用
    海洛因者，尿液中嗎啡濃度則為可待因之3倍以上等情，然
    查：本件被告尿液之檢驗結果，嗎啡濃度為11931ng/ml、可
    待因濃度為648ng/ml，而其尿液中嗎啡、可待因比例已達18
    .4(11931/648，以上見毒偵卷第13頁)，顯示被告本件採尿
    驗呈嗎啡陽性反應，係施用第一級毒品海洛因所致。被告辯
    稱與服用甘草止咳水有關並無足採。
四、綜上，原裁定以檢察官聲請為可採，依據毒品危害防制條例
    第20條第3項、第1項，裁定被告應送勒戒處所觀察、勒戒等
    旨，經核其認事用法均無違誤。抗告意旨徒以前詞指摘原裁
    定不當，請求撤銷原裁定，要無理由，應予駁回。　　
據上論斷，應依刑事訴訟法第412條，裁定如主文。　　　
中　　華　　民　　國　　111 　年　　1 　　月　　27　日
        　　刑事第二庭    審判長法　官  何　志　通
　　　　　　　　　　　　　　    法　官  許  月  馨
　　　　　　　　　　　　　　　  法　官  吳  進  發      
以上正本證明與原本無異。     
不得再抗告。
                                書記官  洪  宛  渝 
　　　　　　　　　　　　　　　　
中　　華　　民　　國　　111 　年　　1 　　月　　27　　日